臺灣高等法院刑事判決　　　　　　　 100年度上訴字第3125號
上　訴　人
即　被　告　李國柱
上列上訴人因毒品危害防制條例案件，不服臺灣板橋地方法院10
0年度訴字第1837號，中華民國100年8月31日第一審判決（起訴
案號：臺灣板橋地方法院檢察署100年度毒偵字第4447號），提
起上訴，本院判決如下：
    主  文
上訴駁回。
    事  實
一、按刑事訴訟法第350條、第361條、第362條、第367條規定，
    不服地方法院之第一審判決而上訴者，須提出上訴書狀，並
    應敘述具體理由，為上訴必備之程式；其所提出之書狀未敘
    述上訴理由，或僅曾以言詞陳述上訴理由者，均應於上訴期
    間屆滿後20日內補提理由書於第一審法院。第一審法院經形
    式審查，認逾期未補提上訴理由者，應定期間先命補正；逾
    期未補正者，為上訴不合法律上之程式，應以裁定駁回。倘
    已提出上訴理由，但所提非屬具體理由者，則由第二審法院
    以上訴不合法律上之程式，判決駁回。而所謂具體理由，必
    係依據卷內既有訴訟資料或提出新事證，指摘或表明第一審
    判決有何採證認事、用法或量刑等足以影響判決本旨之不當
    或違法，而構成應予撤銷之具體事由，始克當之（例如：依
    憑證據法則具體指出所採證據何以不具證據能力，或依憑卷
    證資料，明確指出所為證據證明力之判斷如何違背經驗、論
    理法則）；倘僅泛言原判決認定事實錯誤、違背法令、量刑
    失之過重或輕縱，而未依上揭意旨指出具體事由，或形式上
    雖已指出具體事由，然該事由縱使屬實，亦不足以認為原判
    決有何不當或違法者（例如：對不具有調查必要性之證據，
    法院未依聲請調查亦未說明理由，或援用證據不當，但除去
    該證據仍應為同一事實之認定），皆難謂係具體理由，俾與
    第二審上訴制度旨在請求第二審法院撤銷、變更第一審不當
    或違法之判決，以實現個案救濟之立法目的相契合，並節制
    濫行上訴（參照最高法院97年度台上字第892號判決意旨）
    。
二、原判決略以：
  (一)本件上訴人即被告李國柱基於施用第一級毒品海洛因、第二
    級毒品甲基安非他命之犯意，於民國100年4月14日凌晨1時
    許，在新北市○○區○○路2段124號4樓，以將海洛因及甲
    基安非他命混和後燒烤方式同時施用海洛因、甲基安非他命
    1次。嗣於同日上午7時30分許，在上址為警查獲，李國柱於
    有偵查權限之警員發覺其有施用第1級毒品海洛因、第2級毒
    品甲基安非他命犯行前，主動向警方坦承施用第1級毒品海
    洛因、第2級毒品甲基安非他命，並扣得第1級毒品海洛因（
    凈重3.09，驗餘淨重3.08公克）、第2級毒品甲基安非他命
    （淨重3.8630公克，取0.0002公克鑑驗用罄，驗餘淨重
    3.8628 公克）、裝盛前開海洛因、甲基安非他命之包裝袋
    各4個，經警採集被告尿液送驗，結果呈鴉片類、安非他命
    類陽性反應，案經新北市政府警察局新店分局移送臺灣臺北
    地方法院檢察署陳請臺灣高等法院檢察署檢察長核令移轉臺
    灣板橋地方法院檢察署檢察官偵查起訴。
  (二)本件被告所犯之罪，係死刑、無期徒刑、最輕本刑3年以上
    有期徒刑之罪，其於原審準備程序進行中，就被訴事實為有
    罪之陳述，經告知其簡式審判程序之旨，並聽取公訴人及被
    告之意見後，原審合議庭依刑事訴訟法第273條之1第1項之
    規定，裁定由受命法官獨任進行簡式審判程序。前揭犯罪事
    實，業據被告於警詢、偵查中、原審審理時坦承不諱，並有
    新北市政府警察局新店分局毒品危害防制條例案被移送者姓
    名及代碼對照表、臺灣檢驗科技股份有限公司濫用藥物檢驗
    報告、法務部調查局濫用藥物實驗室100年6月8日調科壹字
    第10023012700號、交通部民用航空局航空醫務中心100年5
    月11日航藥鑑字第1002593號鑑定書等在卷可佐，被告確有
    施用海洛因及甲基安非他命之犯行。核被告所為，係犯毒品
    危害防制條例第10條第1項、第2項之施用第一級毒品罪、施
    用第二級毒品罪。被告因施用第一、二級毒品而持有第一、
    二級毒品之低度行為，均為施用之行為所吸收，均不另論罪
    。被告同實施用第一級毒品、第二級毒品，係一行為觸犯上
    開2罪名，為想像競合犯，依刑法第55條之規定，從重依施
    用第一級毒品罪論處。
  (三)又被告前於88年間因施用毒品案件，經裁定送觀察、勒戒後
    ，認無繼續施用毒品之傾向，於88年12月16日執行完畢，經
    臺灣板橋地方法院檢察署檢察官以88年度毒偵字第314、293
    8號不起訴處分確定。於89年間因施用毒品案件，經裁定送
    觀察、勒戒後，認無繼續施用毒品之傾向，於89年10月7日
    執行完畢，經臺灣板橋地方法院檢察署檢察官以89年度毒偵
    緝字第1117號不起訴處分確定。於90年間因施用毒品案件，
    經原審法院以91年度易字第1319號判決判處有期徒刑6月確
    定。於94年間因施用毒品案件，經原審法院以94年度易字第
    355號判決判處有期徒刑6月確定。於96年間因施用毒品案件
    ，經原審法院分別以96年度簡字第1737號判決判處有期徒刑
    6月確定、96年度簡字第4487號判決判處有期徒刑6月確定。
    被告前既曾因施用毒品案件經觀察、勒戒執行完畢，復於觀
    察、勒戒執行完畢釋放後5年內，再犯施用毒品案件經依法
    追訴處罰，再於本件所認之100年4月14日又犯施用第1級、
    第2級毒品罪，即非屬毒品危害防制條例第20條第3項所規定
    之「5年後再犯」之情形，自應依法訴追。被告有前揭犯罪
    科刑及執行完畢情形，有本院被告前案紀錄表在卷可憑，其
    於徒刑執行完畢後，5年內再故意犯本件有期徒刑以上之罪
    ，為累犯，應依刑法第47條第1項之規定加重其刑。且被告
    於警方未發覺其所犯用第1級毒品海洛因、第2級毒品甲基安
    非他命之犯行前，即向警方自行陳述其涉犯前開犯行並接受
    裁判，合於刑法第62條前段之自首要件，爰依法減輕其刑，
    並依法先加後減之。
  (四)爰審酌被告前因施用毒品案件，業經觀察、勒戒及強制戒治
    並多次論罪科刑，仍未能戒除施用毒品惡習，再犯本件施用
    毒品犯行，顯見其意志不堅，委無足取，併衡其犯罪動機、
    目的，同時施用第1、2級毒品，犯罪情節較一次施用單一毒
    品情節為重，及所犯施用毒品犯行究為自戕行為，且被告犯
    罪後坦承犯行，態度尚可等一切情狀，被告所犯施用第一級
    毒品罪，處有期徒刑9月，扣案海洛因（驗餘淨重3.08公克
    ）、甲基安非他命（驗餘淨重3.8628公克），依毒品危害防
    制條例第18條第1項前段規定，均沒收銷燬之。
三、經查：原審對於認定被告犯罪事實及論罪科刑之理由，均已
    說明甚詳，從形式上觀察，原判決已敘明審酌刑法第57條所
    列事項之理由，並無認定事實錯誤、量刑瑕疵或違背法令之
    情形。上訴意旨陳稱被告犯罪後態度良好，且自行自費至公
    立醫院治療，請求法院能讓被告至醫院接受美沙冬治療，以
    改其毒品惡習云云。惟按所謂緩起訴者，係指被告所犯為死
    刑、無期徒刑或最輕本刑3年以上有期徒刑以外之罪，檢察
    官參酌刑法第57條所列事項及公共利益之維護，認以緩起訴
    為適當者，得定1年以上3年以下之緩起訴期間為緩起訴處分
    ，其期間自緩起訴處分確定之日起算，刑事訴訟法第253 條
    之1第1項定有明文。是緩起訴處分之作成，乃屬檢察官法定
    職權，非得由法院為之。又美沙酮治療法僅係政府給予濫用
    毒品成癮者另一戒癮之治療方式，其目的與入勒戒處所、戒
    治所之目的相同，因此接受美沙酮替代療法僅係行政管制上
    輔助染有毒癮之人所為之醫療措施。依毒品危害防制條例第
    20條第1項及第23條第2項之程序，於檢察官先依刑事訴訟法
    第253條之1第1項、第253條之2之規定，為附命完成戒癮治
    療之緩起訴處分時，或於少年法院（地方法院少年法庭）認
    以依少年事件處理法程序處理為適當時，不適用之。前項緩
    起訴處分，經撤銷者，檢察官應依法追訴。第一項所適用之
    戒癮治療之種類、其實施對象、內容、方式與執行之醫療機
    構及其他應遵行事項之辦法及完成戒癮治療之認定標準，由
    行政院定之。97年4月30日修正公布之毒品危害防制條例第
    24條定有明文。是上開條文係規定毒品危害防制條例第20條
    第1項及第23條第2項之觀察勒戒、強制戒治處分得以刑事訴
    訟法第253條之2之戒癮治療替代之，並非規定法院就檢察官
    已經提起公訴之案件，得以被告在醫療機構進行替代療法治
    療之判決代替刑罰，上訴意旨雖請求接受美沙酮治療，惟依
    前開說明，原判決並無違誤。綜上所述，本件被告雖執前詞
    提起上訴，然核其上訴意旨，於法無從採納，被告亦未引用
    案內卷證具體指摘原判決關於認定事實及適用法律與刑罰之
    量定，有何違法或不當之處。依首揭說明，本件上訴顯無具
    體理由而不合法定程式，應予駁回，並不經言詞辯論為之。
據上論斷，應依刑事訴訟法第367條前段、第372條，判決如主文
。
中    華    民    國   100    年    11    月    15    日
                  刑事第五庭    審判長法  官  王敏慧
                                      法  官  崔玲琦
                                      法  官  劉秉鑫
以上正本證明與原本無異。
如不服本判決，應於收受送達後10日內向本院提出上訴書狀，其
未敘述上訴之理由者並得於提起上訴後10日內向本院補提理由書
（均須按他造當事人之人數附繕本）「切勿逕送上級法院」。
                                      書記官  蔡宜蓁
中    華    民    國   100    年    11    月    15    日